---
title: "EJERCICIOS 01 - Estadistica Computacional"
author: "Byron Caices"
date: "2023-03-22"
output: html_document
---

## DESAFIO 1: Operadores Matemáticos

#### 1. Operador de Exponenciación

```{exponenciacion}
5 ^ 2   # Resultado: 25
```

#### 2. Módulo

```{modulo}
10 %% 3 # Resultado: 1
```

#### 3. División Entera

```{div_int}
7 %/% 3 # Resultado: 2
```

#### 4. Función Exponencial

```{fun_exp}
exp(2)  # Resultado: 7.389056
```

#### 5. Valor Absoluto

```{Valor Absoluto}
abs(-5) # Resultado: 5
```

#### 6. Factorial

```{Factorial}
factorial(5) # Resultado: 120
```

#### 7. Función Signo

```{Funcion Signo}
sign(-3.2) # Resultado: -1
```

#### 8. Función Techo

```{Funcion Techo}
ceiling(3.2) # Resultado: 4
```

#### 9. Función Piso

```{Funcion Piso}
floor(3.8) # Resultado: 3
```

#### 10. Función Redondeo Significativo

```{Funcion Redondeo Significativo}
signif(-5.678, 2) # Resultado: -5.7
```

## DESAFIO 2: Ejemplos con Estructuras de datos

### Boolean

```{booleanFalse}
variable_booleana1 = 3 == 5 # Almacena FALSE
```

```{booleanTrue}
variable_booleana2 = 3 < 5 # Almacena TRUE
```

### Factor

Note: Podríamos utilizar un factor para representar una variable categórica como el nivel de educación de una persona, con niveles como básica, media o universidad.

```{factor}
niveles = c("bachiller","pregrado","postgrado") #Vector de niveles

lista_datos = c("pregrado","pregrado","postgrado","bachiller","postgrado") #Vector de datos categóricos

factor_niveles = factor(lista_datos, levels = niveles)

print(factor_niveles)
```

```{salidafactor}
[1] pregrado  pregrado  postgrado bachiller postgrado
Levels: bachiller pregrado postgrado
```

Crear una lista de ventas por tienda y por día de la semana

```{ejemplofactor}
ventas <- list(
  tienda1 = list(
    lunes = c(100, 200, 150),
    martes = c(80, 120, 90),
    miercoles = c(150, 180, 200),
    jueves = c(70, 120, 80),
    viernes = c(120, 140, 160)
  ),
  tienda2 = list(
    lunes = c(120, 150, 130),
    martes = c(90, 80, 100),
    miercoles = c(140, 160, 180),
    jueves = c(100, 120, 140),
    viernes = c(80, 90, 110)
  ),
  tienda3 = list(
    lunes = c(80, 100, 120),
    martes = c(70, 90, 110),
    miercoles = c(120, 140, 160),
    jueves = c(110, 130, 150),
    viernes = c(90, 110, 130)
  )
)

```

```{ejemplomatrix1}

# Obtener la lista de ventas de la tienda1
ventas$tienda1

# Obtener las ventas del martes en la tienda2
ventas$tienda2$martes

# Obtener el promedio de ventas de la tienda3 en cada día de la semana
sapply(ventas$tienda3, mean)

```

```{ejemplomatrix2}
# Agregar una nueva tienda a la lista de ventas
ventas$tienda4 = list(
  lunes = c(150, 200, 180),
  martes = c(90, 100, 110),
  miercoles = c(120, 130, 140),
  jueves = c(80, 90, 100),
  viernes = c(100, 110, 120)
)

```

```{ejemplomatrix1}
# Eliminar la tienda2 de la lista de ventas
ventas$tienda2 = NULL
```

### Matrices

```{ejemplomatrix2}
# Crear una matriz vacía de 3 filas y 4 columnas
matriz_vacia = matrix(nrow = 3, ncol = 4)
```

```{ejemplomatrix3}
# Crear una matriz con datos predefinidos
matriz_datos = matrix(c(1, 2, 3, 4, 5, 6), nrow = 2, ncol = 3)
```

```{ejemplomatrix4}
# Acceder a un elemento específico de la matriz
elemento = matriz_datos[1, 2]
```

```{ejemplomatrix5}
# Modificar un elemento específico de la matriz
matriz_datos[2, 3] = 10
```

```{ejemplomatrix6}
# Calcular la suma de cada columna de la matriz
suma_columnas = colSums(matriz_datos)
```

```{ejemplomatrix7}
# Calcular la media de cada fila de la matriz
media_filas = rowMeans(matriz_datos)
```

```{ejemplomatrix8}
# Multiplicar dos matrices
matriz1 = matrix(c(1, 2, 3, 4), nrow = 2, ncol = 2)
matriz2 = matrix(c(5, 6, 7, 8), nrow = 2, ncol = 2)
matriz_resultado = matriz1 %*% matriz2

```

## DESAFIO 3: Piedra, papel o tijeras

```{juego}

jugar_ppt = function(mano_jug) {
  
  opciones = c("piedra","papel","tijera")
  computador = sample(opciones, 1)
  
  if (mano_jug == computador) {
    
    resultado = "Empate"
    
  } else if ((mano_jug == "piedra" & computador == "tijera") | 
             (mano_jug == "papel" & computador == "piedra") | 
             (mano_jug == "tijera" & computador == "papel")) {
    resultado = "Ganaste"
    
  } else {
    
    resultado = "Perdiste"
  }
  out = paste("Jugador:",mano_jug,"\nV/S\nComp:",computador,"\n")
  cat(out)
  cat(resultado)
  cat("!")
}
```

```{ejemploppt}
jugar_ppt("piedra") 
# Con el supuesto de que computador elija "piedra"

```

```{salidappt}
Jugador: papel 
V/S
Comp: papel 
Empate!
```

## DESAFIO 4: Datasets de R - "Cars"

El conjunto de datos se basa en la velocidad de los coches y las distancias necesarias para detenerse, con información que data de 1920 y puede ser útil para varias aplicaciones, como conocer la cantidad media de distancia requerida para detener un auto a cierta velocidad. La fuente de los datos proviene de McNeil, D. R. (1977) Interactive Data Analysis. Wiley.

El dataset consta de dos variables: velocidad y distancia. La **velocidad** es una variable cuantitativa de ratio que puede tomar valores desde 0 hasta cierto intervalo de velocidad (dependiendo del automóvil), medida en mph. La **distancia** es también una variable cuantitativa de ratio, que se mide en pies (ft) y puede tomar valores desde 0 pies hasta cierto intervalo de distancia (dependiendo de las condiciones de la prueba de frenado).

Además, se mencionan otras variables que podrían estar presentes en un dataset de autos, como la marca del automóvil, la transmisión del automóvil y si tiene aire acondicionado.

Al ejecutar la función summary() para este dataset, se pueden observar diferentes tipos de datos importantes, como el mínimo y máximo de velocidad, el 1er y 3er cuartil de velocidad y distancia, la mediana y la media de la velocidad y la distancia, y el máximo registrado en las pruebas, que indica que a una velocidad de 25.0 se necesita una distancia de 120 pies (Frenado en pies (feet)).

```{r carss}
summary(cars)
```

Al utilizar la función plot(), se puede visualizar un diagrama de dispersión que muestra la relación entre la velocidad y la distancia de frenado de un automóvil en pies. Este gráfico de dispersión puede ayudar a identificar patrones o correlaciones en los datos y proporcionar información valiosa sobre el comportamiento de los vehículos a diferentes velocidades.

```{r carsss}
plot(cars)
```
